【裁判字號】    95,裁,2469
【裁判日期】    951109
【裁判案由】    綜合所得稅
【裁判全文】
最  高  行  政  法  院  裁  定
                                     95年度裁字第02469號
聲  請  人  甲○○
上列聲請人與相對人財政部臺灣省北區國稅局間因綜合所得稅事
件，對於中華民國95年6月22日本院95年度裁字第01331號裁定，
聲請再審。本院裁定如下：
    主  文
再審之聲請駁回。
再審訴訟費用由聲請人負擔。
    理  由
一、按當事人對於本院所為裁定聲請再審，必須原裁定具有行政
    訴訟法第283條準用同法第273條第1項所列各款情形之一者
    或第2項之規定，始得為之。而同條第1項第1款規定：「適
    用法規顯有錯誤者」，係指原裁定所適用之法規與該案應適
    用之現行法規相違背或與解釋、判例有所牴觸者而言，至於
    事實之認定或法律見解之歧異，聲請人對之縱有爭執，要難
    謂為適用法規顯有錯誤，而據為聲請再審之理由。
二、本件原裁定係以：稅捐稽徵法就為稽徵稅捐所發之各種文書
    ，於應送達處所不獲會晤應受送達人（非行蹤不明）時，應
    如何處理，並未為規定，自應適用行政程序法第73條第1項
    之規定。次按應受送達人向行政機關陳明以其戶籍所在處所
    為送達處所，雖其未實際居住該處，平日之文書郵務送達由
    居住或使用該處所之人代為收受，已可認該收受文書之人員
    即為該送達處所之接收郵件人員，送達人員將文書付與該等
    人員，即發生送達效果。經查：本件聲請人主張其實際居住
    於臺北市○○○路○段21號3樓之3，戶籍設於臺北縣泰山鄉
    ○○路18巷15之1號，於提出本件復查申請書時，記載之地
    址即該戶籍所在處所，是本件應送達聲請人之復查決定書應
    送達於前開戶籍所在處所。另聲請人於原審稱：「所以知悉
    本件復查決定書，是因為仍然寄送戶籍地，戶籍地的人還是
    會代收然後告知我，戶籍地現在剩前妻及兒子。．．．」由
    此可知聲請人係以居住或使用其戶籍所在處所之其前妻黃松
    美代為收受文書，揆之前開說明，應認黃松美為應送達處所
    之接收郵件人員。本件復查決定書既由黃松美代收，即發生
    合法送達聲請人之效力。聲請人於收受復查決定書後，逾不
    變期間始提起訴願，訴願決定機關決定不予受理，並無不合
    。臺北高等行政法院以93年度訴字第02428號裁定駁回聲請
    人之起訴，理由雖非全然相同，其結論則無二致，應予維持
    。抗告意旨指摘臺北高等行政法院93年度訴字第02428號裁
    定違誤，求為廢棄，為無理由，駁回聲請人在原審之抗告。
三、聲請再審意旨除援用原審主張外，並補稱略謂：（一）縱認
    得適用行政程序法之規定，惟行政程序法第73條第1項所指
    之「同居人」、「受僱人」、或「接收郵件人員」，仍須住
    居於「應受送達處所」之人始可，今應受送達之處所為臺北
    縣泰山鄉○○路18巷15之1號即前址「15號2樓」，而非聲請
    人前妻黃松美所住居之同址「15號1樓」，此可證黃松美即
    非行政程序法第73條第1項所稱之送達代收人，乃原裁定卻
    誤解行政程序法第73條第1項規定之文義，自有行政訴訟法
    第273條第1項第1款所示「適用法規顯有錯誤」之情事。（
    二）對稅捐稽徵之文書而言，稅捐稽徵法第18條及第19條已
    因其特殊性，而別於行政程序法、行政訴訟法及民事訴訟法
    外，另對「送達」為「特別」之規定，依稅捐稽徵法第1條
    之規定，關於稅捐稽徵文書之送達，自應適用稅捐稽徵法上
    之規定，乃原裁定卻捨此而適用行政程序法之規定，亦有「
    適用法規顯有錯誤」之情事。（三）聲請人之前配偶黃松美
    既非住居於「應受送達處所」（即15號2樓），又非聲請人
    之「同居人」，更未被授權代收郵件，縱依民事訴訟法之「
    送達」規定，亦不生送達之效力。又，聲請人於原審稱黃松
    美為「戶籍地」之人，實因聲請人之「戶籍地」仍在泰山鄉
    ○○路，而黃松美亦住在文程路之故，雖用詞非嚴謹，但究
    不得據此而解為黃松美與聲請人同戶籍並有代收送達之權限
    ，不容「以詞害意」等語。核其狀述內容，無非以其主觀對
    於事實之認定及法律見解之歧異，再事爭執申辯，揆諸首揭
    說明，再審之聲請難認合法，應予駁回。
三、依行政訴訟法第283條、第278條第1項、第104條、民事訴訟
    法第95條、第78條，裁定如主文。
中    華    民    國    95    年    11    月    9     日
                  第二庭審判長法  官  廖  政  雄
                              法  官  鍾  耀  光
                              法  官  姜  仁  脩
                              法  官  王  德  麟
                              法  官  黃  清  光
以  上  正  本  證  明  與  原  本  無  異
中    華    民    國    95    年    11    月    13    日
                              書記官  莊  俊  亨


司法院資訊處製作；財團法人民間司法改革基金會備份。
